【裁判字號】    97,台上,532
【裁判日期】    970131
【裁判案由】    違反毒品危害防制條例
【裁判全文】
最高法院刑事判決              九十七年度台上字第五三二號
上  訴  人  甲○○
選任辯護人  涂惠民律師
上列上訴人因違反毒品危害防制條例案件，不服台灣高等法院中
華民國九十六年十一月二十日第二審更審判決（九十六年度上重
更(一)字第四七號，起訴案號：台灣板橋地方法院檢察署九十五年
度偵緝字第一三０二、一三０四號），提起上訴，本院判決如下
：
    主  文
原判決撤銷，發回台灣高等法院。
    理  由
本件原判決認定上訴人甲○○明知海洛因係毒品危害防制條例第
二條第一項所列管之第一級毒品，不得非法持有、運輸，且係行
政院依懲治走私條例第二條第四項（現修正為第三項）授權公告
之「管制物品項目及其數額」所列甲項第四款之管制進出口物品
，不得私運進口。竟與巫清益（業經原審判處無期徒刑在案）及
綽號「老三」之香港籍成年男子，為圖利益於民國九十四年九月
間，在台北市西門町附近某咖啡廳共同商議以夾帶之方式，由柬
埔寨走私第一級毒品海洛因入境，並推由上訴人與「老三」至柬
埔寨負責購買及接應車手。巫清益則經由有幫助運輸海洛因犯意
之陳文雄（業經原審判刑在案），尋得同有幫助犯意之馬弘方（
業經原審判刑在案），願以每塊海洛因（重三百七十五公克）新
台幣（下同）十萬元之代價，覓得車手周冠宏（業經原審判處無
期徒刑在案），為運輸毒品之車手，乃由巫清益提供周冠宏、馬
弘方赴柬埔寨之來回機票、食宿及交通費用五萬元，並由陳文雄
於九十四年十月四日上午七時三十分許，以計程車搭載周冠宏、
馬弘方二人至桃園機場搭機赴柬埔寨，下榻於金邊雲頂飯店；上
訴人即於同年十月五日晚上攜毒品海洛因三塊（即包裝成塊狀，
共二十七包，合計淨重一０五六公克，純度百分之六十四‧一四
，純質淨重六百七十七‧三二公克；空包裝重九十六‧六七公克
）至周冠宏住宿處，試將海洛因綁在周冠宏身上，翌日又前來解
下，將之藏置於該房間內之保險箱。九十四年十月九日上午九時
許，上訴人又與「老三」前來，由上訴人以膠帶將毒品綁在周冠
宏兩大腿內側及上腹部各一塊後，由馬弘方護送周冠宏搭機返台
，該二人於同日下午五時四十分許入境時，為警方當場查獲，並
自周冠宏左、右大腿內側及上腹部扣得所夾帶之上開三塊海洛因
（共二十七包，合計淨重一０五六公克，純度百分之六十四‧一
四，純質淨重六百七十七‧三二公克。空包裝重九十六‧六七公
克）。嗣循線於台北縣五股鄉○○路○段一二八巷二十號二樓，
拘提巫清益、陳文雄，並扣得巫清益所有供運輸毒品所用之行動
電話一支（0000000000號）。上訴人則於九十五年五
月二十四日自泰國返台時，為警逮捕等情，因而撤銷第一審之科
刑判決，改判仍依刑法修正前關於牽連犯之規定，從一重論處上
訴人共同運輸第一級毒品，累犯，處無期徒刑，褫奪公權終身，
固非無見。
惟查(一)有罪之判決書，須將認定之犯罪事實詳記於事實欄，然後
於理由內逐一說明其憑以認定之證據，使事實與理由兩相一致，
方為合法。又毒品危害防制條例所謂販賣毒品罪，不以販入後復
行賣出為必要，只要以營利為目的，將毒品販入或賣出，有一於
此，其販賣毒品之犯罪即告完成。故行為人於販入毒品時，是否
有營利之意圖，攸關該罪成立與否之認定，自應辨明清楚。本件
原判決事實認定上訴人與巫清益、「老三」為圖利益，於九十四
年九月間，共同商議以夾藏之方式，由柬埔寨走私海洛因入境等
情（見原判決第一頁倒數第四行）。理由欄亦載明「巫清益自承
其與老三、被告甲○○共謀自泰、柬邊境共同走私海洛因回台販
賣其等分工為巫清益在台物色運輸毒品入境對象，甲○○與老三
在泰、柬邊境地區購買毒品及負責接應車手」等語（見原判決第
四頁第一五行）；如上開認定屬實，則上訴人意圖營利，共同走
私海洛因回台販賣，並由上訴人至泰、柬邊境地區購入海洛因，
則上訴人所為，應已該當於販賣第一級毒品罪。原判決以查無證
據足以證明上訴人有販賣之事實，而不另為無罪之諭知等語（見
原判決第一四頁末行），自有事實認定與理由說明前後矛盾之違
誤。(二)原判決依證人周冠宏於警方所提供之監控錄影帶，指認其
中穿白上衣者即為「阿本」；並供述其於十月五日在金邊之酒店
與「阿本」碰面，九日上午九或十點多，「阿本」至其所住宿之
酒店房間內，將毒品以膠帶纏在其腹部及左右大腿內側等情，為
上訴人論罪之部分證據。但上訴人否認其為「阿本」者，及曾替
周冠宏在身上綁毒品；該證人於原審又否認「阿本」者即為上訴
人等語。原判決又未認定上訴人有出境至泰國購毒之事實；上開
警詢筆錄，亦無監控錄影帶之翻拍照片可供查核（見九十五年度
偵字第三九五三號偵查卷第二五頁反面）。乃上訴人之選任辯護
人於原審請求勘驗上開監視錄影，以查證周冠宏指認之真實性（
見原審更審卷第四七頁末行、第五二頁）。原審未加調查，亦未
敘明毋庸加以調查之理由，併有理由欠備之違誤。又依上開警詢
筆錄所載，周冠宏實係指認上訴人之照片為憑，上開照片究為何
時所拍攝，能否憑為正確之指認，原審亦未加調查審認，併有可
議。(三)原判決認定上訴人則於九十五年五月二十四日自泰國返台
時，為警逮捕。核與我國駐泰國代表處九十六年九月二十日泰簽
字第一０七二號函所示：上訴人係於九十五年五月二十三日至該
處申請護照加頁，於審查身分時，發現上訴人為列註通緝人士，
即洽請泰方派員暫予拘留，並速聯繫內政部警政署刑事警察局派
員來泰，於翌日將之押返歸案等情不符，已有未當；又上開函文
另敘明由泰國至柬埔寨之雲頂飯店，需持柬國之簽證等語（見同
上卷第一０六頁），則上訴人於出境後，有無於上開時間自泰國
前往柬埔寨之雲頂飯店，將毒品綁在周冠宏身上夾帶入境，不難
由護照之簽證予以查明，上開事項攸關上訴人犯罪事實之認定，
自有調查之必要與可能，原審未加調查，即有刑事訴訟法第三百
七十九條第十款規定所稱應於審判期日調查之證據而未予調查之
違法。(四)九十二年九月一日施行之刑事訴訟法第一百五十九條第
一項明定被告以外之人，於審判外之言詞或書面陳述，除法律有
規定者外，不得作為證據。又被告以外之人於檢察事務官、司法
警察官或司法警察調查中所為之陳述，如與審判中之陳述不符時
，經比較結果，其先前之陳述，「具有較可信之特別情況」，且
為證明犯罪事實存否所「必要」者，依同法第一百五十九條之二
規定，例外地賦與證據能力。查原判決以「本件證人周冠宏於警
詢所為之陳述與其於原審時證述相符，且與前揭事實之證據相合
，應有證據能力」等語，並採為上訴人犯罪之論據（見原判決第
一五頁倒數第三行）。其捨上開經由縝密之調查程序所取得之證
據不採，反採該證人於審判外之陳述為認定事實之論據，揆諸前
揭說明，難謂為妥適。上訴意旨指摘原判決不當，非無理由，應
認原判決仍有撤銷發回更審之原因。至原判決理由二不另為無罪
之諭知部分，因公訴人認與前揭論罪科刑部分有刑法修正前牽連
犯之裁判上一罪關係，基於審判不可分原則，爰一併駁回，附此
敘明。
據上論結，應依刑事訴訟法第三百九十七條、第四百零一條，判
決如主文。
中    華    民    國  九十七  年    一    月  三十一  日
                      最高法院刑事第七庭
                          審判長法官  陳  正  庸
                                法官  賴  忠  星
                                法官  林  秀  夫
                                法官  宋      祺
                                法官  陳  祐  治
      本件正本證明與原本無異
                                      書  記  官
中    華    民    國  九十七  年    二    月   十五   日
                                                      Ｋ


司法院資訊處製作；財團法人民間司法改革基金會備份。
